【裁判字號】    97,交聲,229
【裁判日期】    971006
【裁判案由】    聲明異議
【裁判全文】
臺灣屏東地方法院交通事件裁定         97年度交聲字第229號
                                     97年度交聲字第230號
                                     97年度交聲字第231號
原處分機關  交通部公路總局臺中區監理所
異  議  人
即受處分人  乙○○
上列受處分人因違反道路交通管理處罰條例案件，對於交通部公
路總局臺中區監理所民國97年3 月17日所為之處分（原處分字號
：中監違字第裁60-ZHC054644號、中監違字第裁60-ZHC055231號
、中監違字第裁60-ZHC056784號）聲明異議，本院裁定如下：
    主  文
異議駁回。
    理  由
一、處分意旨略以：本案係國道公路警察局第八警察隊善化分隊
    (一)於民國96年12月23日17時許，在國道3 號南下334.8 公里
    處查獲車牌號碼9J-7271 號自小客車有「限速110 公里，經
    測時速128 公里，超速18公里（未滿20公里）」之違規（下
    稱違規行為(一)），遂以公警局交字第ZHC054644 號舉發違反
    道路交通管理事件通知單予以逕行舉發，該所爰依道路交通
    管理處罰條例第74條第1 項第3 款之規定，於97年3 月17日
    裁處受處分人罰鍰新臺幣（下同）3,000 元整，並依同條例
    第63條記違規點數1 點；(二)於97年1 月4 日16時6 分許，在
    國道3 號北上352. 8公里處查獲車牌號碼9J-7271 號自小客
    車有「限速110 公里，經測時速127 公里，超速17公里（未
    滿20公里）」之違規（下稱違規行為(二)），遂以公警局交字
    第ZHC055231 號舉發違反道路交通管理事件通知單予以逕行
    舉發，該所爰依同條例第74條第1 項第3 款之規定，於97年
    3 月17日裁處受處分人罰鍰3,000 元整，並依同條例第63條
    記違規點數1 點；(三)於97年1 月13日13時51分許，在國道3
    號南下334. 8公里處查獲車牌號碼9J-7 271號自小客車有「
    限速110 公里，經測時速133 公里，超速23公里（未滿40公
    里）」之違規（下稱違規行為(三)），遂以公警局交字第ZHC0
    56784 號舉發違反道路交通管理事件通知單予以逕行舉發，
    該所爰依同條例第74條第1 項第3 款之規定，於97年3 月17
    日裁處受處分人罰鍰3,500 元整，並依第63條記違規點數1
    點等語。
二、異議意旨則以：上開違規行為(一)係遭警察在路肩執行測速拍
    照取締，惟高速公路路肩係供緊急或故障車輛使用，任何人
    不可任意停靠，在路肩測速沒有架設三角架，容易發生追撞
    事故，且國道3 號336 公里處，有一執行公務專用之避車彎
    道，警察捨之不用，乃恣意執法；違規行為(二)係於高架狹橋
    上遭違規停靠的公路警察取締，該高架狹橋係屬一般公路，
    非高速公路警察所管轄，該高架橋高速公路旁即有一公務專
    用避車彎道供測速拍照用，警察捨此不用，屬不當執法行為
    ；違規行為(三)係遭警察在路肩執行測速拍照取締，高速公路
    路肩係供緊急或故障車輛使用，非供測速之用，該346 公里
    處即有一執行公務專用避車彎道，警察捨之不用，亦為恣意
    執法；況伊車輛有抬頭顯示器，不可能超速，且報載測速器
    不準確，眾所皆知，爰請求撤銷原處分等語。
三、按汽車行駛於高速公路、快速公路或設站管制之道路，不遵
    使用限制、禁止、行車管制及管理事項之管制規則，而有行
    車速度超過規定之最高速限之行為者，處汽車駕駛人新臺幣
    3,000 元以上6,000 元以下罰鍰；小型車行駛高、快速公路
    行車速度超過規定之最高速限未滿20公里，於期限內繳納或
    到案聽候裁決者，處罰鍰3,000 元，超過規定之最高速限20
    公里以上未滿40公里，於期限內繳納或到案聽候裁決者，處
    罰鍰3,500 元；汽車駕駛人有前揭情形者，除依原條款處罰
    鍰外，並予記違規點數1 點；又汽車駕駛人之行為經以科學
    儀器取得證據資料證明其行為違規，當場不能或不宜攔截製
    單舉發者，得逕行舉發，道路交通管理處罰條例第33條第1
    項第3 款暨違反道路交通管理事件統一裁罰標準表、道路交
    通管理處罰條例第63條第1 項第1 款、第7 條之2 第1 項第
    7 款分別定有明文。
四、經查：
  (一)異議人之車輛，於上開違規行為(一)、(二)、(三)之時、地，超速
    分別達18、17、23公里，經國道公路警察局第八警察隊善化
    分隊分別以(1)移動式三腳架雷達測速自動照相機（違規行為
    (一)、(二)部分）、(2)紅外線雷達測速照相系統採證（違規行為
    (三)部分）後，依道路交通管理處罰條例之規定向監理機關逕
    行舉發，再由交通部公路總局臺中區監理所於97年3 月17日
    裁決異議人分別罰鍰3,000 元、3,000 、3,500 元，並各記
    違規點數1 點之一事，業經證人即上開舉發違規行為(一)、(二)
    之國道公路警察局第八警察隊善化分隊警員甲○○、證人即
    上開舉發違規行為(三)之國道公路警察局第八警察隊善化分隊
    警員丙○○到庭結證屬實（見本院卷第13頁左面至第15頁左
    面），並有前開內政部警政署國道公路警察局舉發違反道路
    交通管理事件通知單影本（見本院卷第25至27頁）、裁決書
    影本（見臺灣臺中地方法院97年度交聲字第10 98 號卷第11
    至13頁）及採證照片3 張（見同卷第4-1 頁、第10-1頁、本
    院卷第17頁）附卷可考。而該舉發機關所使用之測速系統係
    採雷達自動測速，均已通過經濟部標準檢驗局雷達速儀檢定
    合格在案，其檢定合格單號碼分別為(1)MOGA0000000A,B，檢
    定日期為96年4 月10日，有效期限為97年4 月20日；(2)MOGB
    0000000 ，檢定日期為96年4 月20日，有效期限為97年4 月
    30日等情，有內政部警政署國道公路警察局第八警察隊97年
    2 月25日公警八交字第0970870373號函附雷達測速儀檢定合
    格證書2 紙（見同卷第15至17頁）在卷可證。則依本件舉發
    時間分別為96年12月23日、97年1 月4 日、97年1 月13日，
    均在該等測速器檢定合格之有效期間內，自應推認該測速器
    之功能正常，測速結果正確。從而，異議人確實於裁決書所
    載之上開時、地，不遵使用限制、禁止、行車管制及管理事
    項之管制規則，而有行車速度超過規定之最高速限之違規行
    為，堪予認定。異議人空言質疑該測速器之有效性及正確性
    ，自難採信。
  (二)再汽車駕駛人之行為經以科學儀器取得證據資料證明其行為
    違規，當場不能或不宜攔截製單舉發而逕行舉發者，該科學
    儀器應採固定式，並定期於網站公布其設置地點；但汽車駕
    駛人之行為屬行車速度超過規定之最高速限或低於規定之最
    低速限之情形者，不在此限。惟採用固定或非固定式科學儀
    器取得證據資料證明者，於一般道路須至少於100 公尺，於
    高速公路、快速公路須至少於300 公尺前，明顯標示之，道
    路交通管理處罰條例第7 條之2 第2 項第9 款、第3 項分別
    定有明文。從而本件執勤員警對異議人之違規超速行為，使
    用非固定式科學儀器舉發，原屬於法有據；且於本件違規行
    為之測照點即國道3 號南下334.8 公里處之前方334.4 公里
    處、國道3 號北上352.8 公里處之前方353.3 公里處，均豎
    有「前有測速照相」之告示牌一事，有內政部警政署國道公
    路警察局第八警察隊97年9 月11日公警八交字第0970871873
    號函附採證相片2 張存卷可佐（見本院卷第28至30頁），即
    本件所使用之非固定式科學儀器，各於其取證處之300 公尺
    前，確已為明顯標示，執勤員警之舉發，於法尚無不合。
  (三)另就警員之蒐證方式而論，因現行法令並未明文禁止警員不
    得在高速公路路肩上進行蒐證之規定，亦無限制其必須在高
    速公路避車彎道內採證之相關規定，是本件警方之採證作為
    尚無違反法令之處。此外，警方為遏阻用路人之僥倖心理，
    有效取締惡性違規事件，在不妨礙其他用路人之情形下，持
    科學儀器進行蒐證測速，亦難謂有不當之處。況駕駛人駕車
    本即應依速限管制之規定，謹慎駕車，以維行車安全及避免
    危險發生，且交通主管機關為加強交通管理，維護交通秩序
    ，確保交通安全，除廣為宣導交通安全教育外，對違規之駕
    駛人、用路人並予以採證舉發處罰，以促使恪遵交通法令，
    其理自明。異議人徒以前開情詞任意指摘，殊無可採。
  (四)綜上所述，本件事證明確，異議人之違規行為堪以認定。從
    而，原處分機關援引上開道路交通管理處罰條例第33條第1
    項第1 款、第63條第1 項第1 款等規定，就異議人前揭違規
    行為分別裁處罰鍰3,000 、3,000 、3,500 元，並各記違規
    點數1 點，並無違誤。本件異議無理由，應予駁回。
五、據上論斷，應依道路交通管理處罰條例第87條第2 項、道路
    交通案件處理辦法第19條，裁定如主文。
中    華    民    國    97    年    10    月     6    日
                    交通法庭    法  官  李珮妤
以上正本證明與原本無異。
如不服本裁定應於收受送達後5 日內向本院提出抗告書狀敘述抗
告之理由抗告於臺灣高等法院高雄分院。
中    華    民    國    97    年    10    月     6    日
                                書記官  劉淑蓉


司法院資訊處製作；財團法人民間司法改革基金會備份。
